臺灣板橋地方法院民事判決　　　　　　　95年度訴字第2124號
原　　　告　甲○○
訴訟代理人　朱昭勳律師
被　　　告　丙○○
　　　　　　丁○○
前列二人共同
訴訟代理人　呂傳勝律師
上列當事人間請求所有權移轉登記事件，經本院於民國96年4 月
20日言詞辯論終結，判決如下：
    主  文
被告丁○○應就坐落台北縣土城市○○段372 地號所有權應有部
分10000 分之28及同段建號1800（門牌號碼台北縣土城市○○路
○段7 之1 號2 樓），於民國94年9 月15日以贈與為原因所為之
所有權移轉登記予以塗銷。
被告丙○○、丁○○應於被繼承人洪忠德所遺前項房地辦妥繼承
登記後，將前項房地所有權移轉登記予原告。
訴訟費用由被告連帶負擔。
    事實及理由
一、按訴狀送達後，原告不得將原訴變更或追加他訴，但請求之
    基礎事實同一者，不在此限，民事訴訟法第255 條第1 項第
    2 款定有明文。本件原告起訴原係請求「被告丁○○應將坐
    落台北縣土城市○○段372 地號所有權應有部分10000 分之
    28及同段建號1800（門牌號碼台北縣土城市○○路○段7 之
    1 號2 樓）移轉登記予原告，被告等應自第一項移轉登記完
    成日起將前開房地返還原告」，最後變更聲明為「被告丁○
    ○應就坐落台北縣土城市○○段372 地號所有權應有部分
    10000 分之28及同段建號1800（門牌號碼台北縣土城市○○
    路○段7 之1 號2 樓），於民國94年9 月15日以贈與為原因
    所為之所有權移轉登記予以塗銷。被告丙○○、丁○○應將
    第一項房地所有權移轉登記予原告」，並追加繼承、贈與法
    律關係，請求被告二人將系爭房地移轉登記予原告，被告雖
    不同意原告為訴之變更，惟原告請求之基礎事實即為「原告
    之夫洪忠德生前允諾將系爭房地贈與原告，將桃園市之房地
    贈與被告，被告二人竟利用洪忠德委託被告辦理將系爭房地
    贈與原告之機會，取得系爭房地之所有權狀、洪忠德之印鑑
    證明，違背洪忠德之意思，將系爭房地所有權辦理贈與被告
    丁○○，被告應負侵權行為回復原狀之義務，再將系爭房地
    所有權移轉登記予原告」，原告為訴之變更及追加，於法並
    無不合，自應准許之。
二、原告主張：原告之夫洪忠德因罹患肺癌，顧及父母（即被告
    丙○○及丁○○）與原告往後生計，允將坐落桃園市二棟房
    地贈與被告丙○○及被告丁○○，將系爭房地贈與原告，並
    將其印鑑證明及系爭房地之所有權狀交付給被告丙○○、丁
    ○○，委託辦理將系爭房地所有權贈與原告。詎被告二人竟
    於取得系爭房地之所有權狀、洪忠德之印鑑證明後，違背洪
    忠德之意思，將系爭房地所有權於民國94年9 月15日辦理贈
    與被告丁○○，洪忠德知悉後，旋於94年10月6 日委由律師
    寄與被告丁○○存證信函，請求被告丁○○將系爭房地還給
    洪忠德，洪忠德要贈與原告，惟被告丁○○置之不理。按因
    故意或過失不法侵害他人權利者，負損害賠償責任。故意以
    背於善良風俗之方法，加損害於他人者亦同，數人共同不法
    侵害他人之權利者，連帶負損害賠償責任，民法第184 條第
    1 項、第185 條分別定有明文。原告本得自洪忠德受贈取得
    系爭房地之所有權，被告丁○○、丙○○共同侵害原告之債
    權，應負損害賠償責任。被告丁○○應將系爭房地所有權移
    轉登記塗銷，回復為洪忠德之遺產，洪忠德生前對原告有將
    系爭房地贈與原告之債務，於洪忠德死後，被告丁○○、丙
    ○○為繼承人，應繼承洪忠德對原告所負之債務，是被告丁
    ○○、丙○○於系爭房地辦妥繼承登記後，負有將系爭不動
    產移轉登記與原告的義務。並聲明：被告丁○○應就坐落台
    北縣土城市○○段372 地號所有權應有部分10000 分之28及
    同段建號1800（門牌號碼台北縣土城市○○路○段7 之1號2
    樓），於民國94年9 月15日以贈與為原因所為之所有權移轉
    登記予以塗銷。被告丙○○、丁○○應將第一項房地所有權
    移轉登記予原告。
三、被告則以：訴外人洪忠德因罹患肺癌，恐不久於人世，為感
    念父母養育之恩，乃表示願將被告二人先前贈與之三棟房地
    返還於被告二人，即系爭房地返還予被告丁○○，桃園市之
    房地返還予被告丙○○，洪忠德並與被告一同前往代書事務
    所委託辦理，代書遂將系爭房地辦理所有權移轉登記與被告
    丁○○，被告並無違背洪忠德之意思。原告所提洪忠德寄與
    被告丁○○之存證信函，關於洪忠德之簽名與洪忠德之印文
    雖為真正，惟當時洪忠德因病意識不清，該存證信函之內容
    非洪忠德之意思等語置辯，並聲明：原告之訴駁回。
四、兩造不爭執之事實：
    坐落桃園市○○段784 地號所有權應有部分100000之606 及
    同段835 建號所有權全部、847 建號所有權全部，於94年9
    月14日以贈與為原因，自洪忠德名下移轉登記予被告丙○○
    。坐落台北縣土城市○○段372 地號所有權應有部分10000
    分之28及同段建號1800，於94年9 月15日以贈與為原因，自
    洪忠德名下移轉登記予被告丁○○。
五、按當事人主張有利於己之事實者，就其事實有舉證之責任，
    因侵權行為所生之損害賠償請求權，以行為人有故意或過失
    不法侵害他人之權利為成立要件，倘行為人否認有侵權行為
    ，即應由請求權人就此利己之事實舉證證明。查原告主張：
    被告丙○○及被告丁○○利用洪忠德委託辦理將系爭房地贈
    與原告之機會，於取得系爭房地之所有權狀、洪忠德之印鑑
    證明後，違背洪忠德之意思，將系爭房地所有權於94年9 月
    15日辦理贈與被告丁○○等情，業據原告提出訴外人洪忠德
    於94年10月6 日委由律師寄與被告丁○○之存證信函為證，
    被告對於該存證信函關於洪忠德之簽名與印文之真正均不爭
    執，該存證信函之內容為「我只有同意將桃園市的二棟房屋
    贈送給父母親，並沒有同意將土城市的房屋贈送給母親，今
    天趁我病危之時趁機一併移轉，顯有過分，所以請文到五日
    內，將土城市房屋還給我，我要贈送給太太，特此通知」，
    從存證信函之內容，並未載明洪忠德有委任被告辦理系爭房
    地贈與給原告之意思，而據被告丙○○供稱：三棟房屋原本
    是伊買的，所以三棟房屋之所有權狀都放在伊這邊，至於印
    鑑證明係洪忠德去請領交給伊的等語，原告又未能證明系爭
    房地之所有權狀係由洪忠德交予被告或有其他證據證明洪忠
    德有委任被告辦理將系爭房地移轉予原告之意思，是原告所
    稱「洪忠德委託被告將系爭房地移轉登記予原告」乙節，尚
    屬未能證明。惟從存證信函之內容，可知洪忠德有將系爭房
    地贈與原告之意思，被告丙○○亦自承「對於移轉系爭房地
    所有權乙事，洪忠德有說原諒我不告我了」等語，可見被告
    丙○○、丁○○未經洪忠德之同意，利用其保管系爭房地所
    有權狀，及洪忠德交付印章、印鑑證明欲將桃園市之房地贈
    與被告之機會，將權狀、印鑑證明、印鑑章交由不知情之代
    書，偽造系爭房地之土地登記申請書、土地、建築改良物贈
    與所有權移轉契約書，持向地政機關辦理贈與予被告丁○○
    ，應可認定。被告雖辯稱：洪忠德與被告一同前往代書事務
    所委託辦理，代書遂將系爭房地辦理所有權移轉登記與被告
    丁○○，被告並無違背洪忠德之意思等語，惟查，洪忠德於
    辦理移轉登記前一個月固然前往代書事務所查詢辦理移轉登
    記需要那些文件，然未簽訂書面確定委由乙○○代書辦理，
    一個月後係由被告二人持不動產所有權狀、洪忠德印鑑證明
    及印鑑章來事務所辦理，洪忠德並未親自簽訂土地登記申請
    書、不動產所有權移轉登記書面等情，業據證人乙○○證述
    在卷（見95年12月22日言詞辯論筆錄第2 頁），是被告所稱
    「洪忠德與被告一同前往代書事務所委託辦理」即與事實有
    所出入，洪忠德既未於辦理移轉登記時到場，自不能確認其
    有將系爭房地贈與被告丁○○之意思。被告復辯稱：洪忠德
    於94年10月6 日發存證信函時，已因病意識不清，該存證信
    函之內容非洪忠德之意思等語，惟經本院向洪忠德就診之財
    團法人長庚紀念醫院查詢，該醫院於96年1 月4 日以（95
    ）長庚院法字第1352號函覆稱「依護理記錄，病患於94年10
    月6 日之意識清楚」（見本院卷第49頁），被告所指洪忠德
    意識不清，已與事實不符，而該存證信函經洪忠德親自簽名
    及蓋章，為被告所不爭執，自無從否認該存證信函為洪忠德
    之意思。綜上，被告丙○○、丁○○未經洪忠德之同意，擅
    自將系爭房地移轉登記予被告丁○○，應可認定。
六、查洪忠德生前允諾將系爭房地贈與原告，有存證信函可證，
    是原告對於洪忠德有請求移轉贈與物所有權之債權，被告丙
    ○○、丁○○未經洪忠德之同意，利用洪忠德交付印章、印
    鑑證明欲將桃園市房地贈與被告之機會，將系爭房地移轉登
    記於被告丁○○名下，顯係以悖於善良風俗之方法加損害於
    原告，原告自得本於侵權行為之規定請求被告丁○○將其於
    94年9 月15日所為之所有權移轉登記，予以塗銷，以回復原
    狀。系爭房地所有權移轉登記塗銷後，回復為洪忠德之遺產
    ，而被告二人與原告共同繼承洪忠德之財產上之一切權利義
    務，是原告併基於繼承與贈與之法律關係，請求被告二人移
    轉系爭房地所有權，自屬有據。又因繼承、強制執行、公用
　　徵收或法院之判決，於登記前已取得不動產物權者，非經登
　  記，不得處分其物權，民法第759 條定有明文，故系爭房地
    所有權移轉登記與原告之前，應先辦理繼承登記，始得處分
    ，原告與被告二人均為洪忠德之繼承人，依土地法第73條規
    定，土地之繼承登記，得由任何繼承人為全體繼承人聲請之
    ，是本件原告毋庸訴請被告協同辦理繼承登記，被告二人應
    於繼承登記辦妥後，將系爭房地所有權移轉登記予原告。
七、綜上所述，原告請求被告丁○○將系爭房地所有權於94 年9
    月15日以贈與為原因所為之所有權移轉登記，予以塗銷，再
    請求被告丙○○、丁○○於被繼承人洪忠德所有系爭房地辦
    妥繼承登記後，將系爭房地所有權移轉登記予原告，為有理
    由，應予准許。
八、結論：原告之訴為有理由，依民事訴訟法第85條第2 項，判
    決如主文。
中　　華　　民　　國　　96　　年　　5 　　月　　 4　　日
                  民事第三庭    法　官　陳映如
以上正本係照原本作成
如對本判決上訴，須於判決送達後20日內向本院提出上訴狀
中　　華　　民　　國　　96　　年　　5 　　月　　4 　　日
                                書記官　李錦輝
